臺灣臺北地方法院民事判決　　　　　　100年度重勞訴字第6號
原　　　告　張翰華
被　　　告　周尹中
　　　　　　林承
共　　　同　吳玲華律師
訴訟代理人
　　　　　　林士祺律師
上列當事人間損害賠償事件，本院於一百年六月十三日言詞辯論
終結，判決如下：
    主  文
原告之訴及假執行之聲請均駁回。
訴訟費用由原告負擔。
    事實及理由
一、原告起訴主張：
  (一)其自民國86年8 月11日起受雇於訴外人泰豐輪胎集團，原於
    子公司飛得力國際股份有限公司擔任法務專員，被解雇時則
    擔任泰豐輪胎股份有限公司（下稱泰豐公司）法務室法務專
    員。於97年4 月3 日，時任泰豐公司人力資源部及法務室主
    管之被告周尹中，突然當面告知原告即日解僱並予資遣，並
    通知門禁警衛不許原告再進入公司。因原告經濟拮据，若不
    接受資遣領取資遣費，生活將受威脅，且其遭禁止進入泰豐
    公司工作，泰豐公司將有理由依勞動基準法（下稱「勞基法
    」）第18條第1 款規定不給付資遣費，故其係被迫領取資遣
    費離職。其曾將經濟狀況告知人力資源部副主管即被告林承
    ，希其轉告上級主管能准許原告依勞退新制計算讓原告適
    用舊制結清退休年資，被告周尹中對原告經濟狀況亦應有所
    瞭解，卻利用其經濟困窘之際，將其非法資遣，係以背於善
    良風俗之方法加損害於原告，應依民法第184 條第1 項後段
    規定，對原告負損害賠償責任。又被告周尹中非法羅幟罪名
    ，以其不符公司期待為由予以資遣，違反勞基法第11條第5
    款規定，應依民法第184 條第2 項前段規定，賠償其損害。
    另被告林承為人力資源部副主管，明知被告周尹中係違法
    資遣原告，卻違法執行本件資遣行為，應依民法第185 條第
    1 項前段規定連帶負損害賠償責任。
  (二)原告為43年3 月22日出生，於97年4 月3 日被資遣，距勞基
    法強制退休年齡65歲，尚可工作期間超過10年，原告以10年
    之薪資及年終獎金總數新臺幣（下同）6,596,100 元【計算
    式：47,115ｘ12ｘ10＋（94,230ｘ10）＝6,596,100 】，計
    算所受損害及所失利益之數額。並聲明：被告應連帶給付
    原告6,596,100 元，及自起訴狀繕本送達翌日即被告周尹中
    自100 年2 月15日起、被告林承自100 年2 月27日起均至
    清償日止，按年息5 ％計算之利息；願供擔保請准宣告假
    執行。
二、被告則抗辯：訴外人泰豐公司於97年4 月3 日依勞基法第11
    條第5 款規定，由被告周尹中向原告表示解僱之意思，原告
    考慮後表示同意，談話過程皆平順，無任何違反公序良俗等
    不法情事，原告並於當日簽署「從業人員離職申請書」，復
    於同年月7 日辦妥全部離職手續後，簽署「從業人員資遣金
    申請單」，收迄泰豐公司支付之資遣費支票566,165 元（含
    10.6667 基數之資遣費502,560 元、30天預告工資47,115元
    、10.5天特休假未休天數代金16,490元），足證原告與泰豐
    公司已合意終止勞動契約，並無違反勞基法第1 條第2 項規
    定及勞基法之法理精神，亦無違反民法第74條、第247 條之
    1 規定而無效。被告周尹中為泰豐公司之受僱人，無片面決
    定原告去留之權限，而被告林承亦為泰豐公司之受僱人，
    係於原告同意資遣後，負責辦理原告離職相關手續，均無不
    法侵害原告權利之行為。被告周尹中並不知原告之經濟狀況
    ，且原告曾告知有朋友要聘請其作總經理，月薪10餘萬，其
    妹妹的腳踏車公司要聘請其當法律顧問，其本身有幫朋友處
    理官司之收入等。又原告現為訴外人華楓國際開發股份有限
    公司及瀚海企業管理顧問有限公司之董事長及董事，並無經
    濟拮据之情形。另原告請求被告發給非自願離職證明書，係
    為領取失業救濟金，非不同意資遣；況原告前為泰豐公司法
    務人員，對泰豐公司所為之資遣是否合法，應極了解，其願
    意配合辦理資遣手續，益證原告已同意終止與泰豐公司之勞
    動契約。再原告離職後未表示被迫離職，亦未要求返回泰豐
    公司工作，離職逾11個月後，分別向泰豐公司要求給付薪資
    400 萬元及向桃園縣政府請求回復工作及給付薪資均未果後
    ，方向泰豐公司提確認僱傭關係存在之訴，於敗訴定讞後，
    又提起本件訴訟，可見原告係濫用權利提起本訴意圖謀取不
    當利益等語。並聲明：(一)原告之訴及假執行之聲請均駁回；
    (二)如受不利判決，願供擔保請准宣告免為假執行。
三、本件原告主張其原任職於泰豐公司法務室專員，被告周尹中
    為泰豐公司人力資源部主管兼法務室主管、被告林承則為
    人力資源部副主管，嗣於97年4 月3 日，被告周尹中代表泰
    豐公司對原告為終止僱傭契約之意思表示，並發給原告資遣
    費566, 165元等情，為兩造所不爭執，並據原告提出非自願
    離職證明書（本院卷第20頁）、及經被告提出支票影本及資
    遣費申請單（本院卷第82至83頁）為證。是原告上開主張，
    堪信為真實。至於原告主張被告二人共同故意以背於善良風
    俗之方法加損害於原告，並違反勞基法第11條第5 款之保護
    他人法律，而有共同侵權行為乙節，則為被告所否認，辯稱
    ：被告均為泰豐公司之受僱人，被告周尹中僅代表泰豐公司
    為終止僱傭契約之意思表示，而被告林承則是辦理原告之
    離職手續，均無不法侵害原告權利之行為等語。是本件所應
    審究者，乃被告就訴外人泰豐公司終止與原告間僱傭契約，
    是否有共同侵害原告權利之不法行為？
四、按民法第184 條第1 項及第2 項前段固分別規定，「因故意
    或過失，不法侵害他人之權利者，負損害賠償責任。故意以
    背於善良風俗之方法，加損害於他人者亦同」；「違反保護
    他人之法律，致生損害於他人者，負賠償責任」。其中第18
    4 條第1 項前段所謂「故意」，係指行為人對於構成侵權行
    為之事實，明知並有意使其發生或預見其發生，而其發生並
    不違背其本意而言。經查：
  (一)本件原告主張被告明知其經濟困窘，故意決定將其資遣，而
    不法侵害其權利乙節，固舉臺灣高等法院98年度重勞上字第
    27號確認僱傭關係存在等事件99年2 月22日及99年3 月22日
    準備程序筆錄各1 件為證。被告林承於該期日以證人身份
    證稱：「上訴人（即本件原告）確實有跟我說，請我幫忙向
    上級表示，想先結清舊制工作年資，我有告訴左偉莉（即泰
    豐公司副總經理）上訴人要求結清舊制工作年資的事，左偉
    莉問我上訴人是否符合退休相關規定，我回復說．．．不符
    合，且被上訴人（即泰豐公司）沒有結算舊制工作年資的規
    定，左偉莉說既然不符合規定就不必再說，我就轉達上訴人
    說被上訴人不同意他的要求。．．．上訴人私底下有跟我提
    這事情（即經濟狀況不好之事），確定時間我忘記了，這是
    閒聊的時候，我忘記是否有告訴左偉莉此事，周尹中、馬述
    健我確定沒有跟他們講，他們三人事否知悉上訴人的經濟情
    況我不清楚。我是人事主管，常聽員工跟我說經濟狀況不好
    ，．．．通常依照員工口述沒有辦法判斷，除非法院有強制
    執行的問題，或者銀行的具體通知，不然我通常聽聽就算了
    ，就當作員工心聲的表達．．．被上訴人沒有接到法院強制
    扣款的具體事實，我也是聽聽他的表達而已」等語（本院卷
    第33至34頁）；而被告周尹中則於上開期日以證人身份證稱
    ：「上訴人（即本件原告）長期工作狀況不符合被上訴人（
    即訴外人泰豐公司）的需求，經我慎重考慮，提報被上訴人
    建議予以資遣，．．．上訴人離職的事宜就交給林承處理
    。．．．程序上由我來向總經理馬述健報告之後才做．．．
    （問：上訴人的經濟狀況你是否瞭解）我不知道。（問：林
    承有無告訴你）上訴人離職之前，林承沒有告訴我，上
    訴人離職之後有告訴我，我告知上訴人要資遣他，他的回應
    狀況讓我很意外，上訴人跟我說感激被上訴人資遣他，因為
    他需要這筆錢，這件事我有跟林承提到，林承有大概跟
    我提到，但實際狀況如何，我到現在還是不清楚．．．我跟
    上訴人談10多分鐘而已，因為過程很平順，上訴人也沒有爭
    執」等語（本院卷第28至30頁）。
  (二)由原告所提上開筆錄內容，至多僅能證明被告林承曾聽聞
    原告陳述經濟狀況不佳之事，尚無法以此證明被告林承曾
    告知被告周尹中，或影響被告周尹中建請泰豐公司資遣之提
    議。況被告周尹中於上開作證時已表示，泰豐公司資遣原告
    之決定，係因認為原告之工作表現不符合公司之需求。且原
    告並未提出其他證據證明訴外人泰豐公司係因被告林承告
    知原告之經濟狀況，始為終止僱傭契約之意思表示。自不能
    進一步推論被告林承有何故意以背於善良風俗之方法，而
    不法侵害其權利可言。足見原告主張被告均明知其經濟狀況
    不佳而提出資遣，乃故意以背於善良風俗之方法侵害其權利
    ，實非可採。
  (三)再者，原告與訴外人泰豐公司間係經溝通、協調、達成共識
    而合意終止其間之僱傭契約，並無何違反民法第247 條之1
    之無效情事，或有民法第74條所定得撤銷之事由，均經臺灣
    高等法院98年度重勞上字第27號民事確定判決認定在案，並
    認定訴外人泰豐公司與原告合意終止其間之僱傭契約，並未
    違反勞基法所定最低勞動條件。故而，原告主張被告均有違
    反勞基法第11條第5 款之保護他人法律之不法侵害行為，並
    不足採。既原告與訴外人泰豐公司係合意終止其間之僱傭契
    約，原告縱因此受有損害，然被告周尹中至多僅是代理訴外
    人泰豐公司為終止意思表示之人，即便有何不法侵害行為，
    亦係終止意思表示之主體即訴外人泰豐公司所為，顯非被告
    周尹中，更非辦理離職手續之被告林承。
五、從而，原告依民法第184 條第1 項後段及第2 項等侵權行為
    之法律關係，請求被告連帶負損害賠償責任，並非有理由，
    不應准許。原告之訴既經駁回，其假執行之聲請亦失所附麗
    ，併應駁回。
六、本件事證已明，兩造其餘攻擊防禦方法，核與前開認定不生
    影響，爰不予一一論究，附此敘明。
七、據上論結：原告之訴為無理由，依民事訴訟法第78條，判決
    如主文。
中    華    民    國  100     年    6     月    30    日
                    勞工法庭    法  官  汪怡君
以上正本係照原本作成
如對本判決上訴，須於判決送達後20日內向本院提出上訴狀。如
委任律師提起上訴者，應一併繳納上訴審裁判費。
中    華    民    國  100      年    6    月    30    日
                                書記官  楊勝欽